【裁判字號】    98,訴,223
【裁判日期】    980527
【裁判案由】    毒品危害防制條例
【裁判全文】
臺灣臺中地方法院刑事判決               98年度訴字第223號
公  訴  人  臺灣臺中地方法院檢察署檢察官
被      告  丁○○
指定公設辯護人  本院公設辯護人乙○○
上列被告因違反毒品危害防制條例案件，經檢察官追加起訴（九
十六年度偵字第二六六九九號），本院判決如下：
    主    文
丁○○販賣第三級毒品，累犯，處有期徒刑伍年貳月；未扣案之
0000000000號行動電話壹支（廠牌：三星，型號：Ｄ
５２８，含ＳＩＭ卡壹張），沒收，如全部或一部不能沒收時，
追徵其價額。又販賣第三級毒品，累犯，處有期徒刑伍年貳月；
未扣案之0000000000號行動電話壹支（廠牌：三星，
型號：Ｄ５２８，含ＳＩＭ卡壹張），沒收，如全部或一部不能
沒收時，追徵其價額。應執行有期徒刑陸年；未扣案之0000
000000號行動電話壹支（廠牌：三星，型號：Ｄ５２８，
含ＳＩＭ卡壹張），沒收，如全部或一部不能沒收時，追徵其價
額。
    犯罪事實
一、丁○○前因違反槍砲彈藥刀械管制條例案件，經本院以九十
    三年度中簡字第二四○九號判決處以有期徒刑六月，如易科
    罰金，以銀元三百元折算一日確定；又因背信案件，經本院
    以九十四年度易緝字第二六八號判決處以有期徒刑三月，如
    易科罰金，以銀元三百元折算一日確定；兩案經本院以九十
    四年度聲字第三九一七號裁定合併應執行有期徒刑八月，如
    易科罰金，以銀元三百元折算一日確定，而於民國九十四年
    六月二十日易科罰金執行完畢。詎其猶不知悔改，明知愷他
    命（Ketamine，俗稱Ｋ他命）係毒品危害防制條例第二條第
    一項第三款所規定之第三級毒品，未經許可不得販賣，竟基
    於販賣第三級毒品Ｋ他命之犯意，於下列時、地，販賣Ｋ他
    命予丙○○二次：
  (一)丁○○於九十六年九月間某日，以門號000000000
    0號行動電話（廠牌：三星，型號：Ｄ５２８，含ＳＩＭ卡
    一張）接獲丙○○以門號0000000000號行動電話
    來電洽購Ｋ他命事宜後，即在臺中市○區○○○路三一七號
    四樓之十二租屋處內（起訴書誤載為臺中市○○路四號十二
    樓），以新臺幣（下同）七、八百元之代價，販賣一袋重約
    一公克之Ｋ他命予丙○○一次，惟丁○○尚未收到該次價金
    。
  (二)丁○○於九十六年十月二日晚間某時，以門號000000
    0000號行動電話（同上支行動電話）接獲丙○○以門號
    0000000000號行動電話來電洽購Ｋ他命事宜後，
    即在上址租屋處內，以七、八百元之代價，販賣一袋重約一
    公克之Ｋ他命予丙○○一次，惟丁○○尚未收到該次價金。
二、嗣於九十六年十月四日中午十二時許，經警持本院核發之搜
    索票至臺中市○區○村路○段三六號十四樓之九丙○○租屋
    處執行搜索，在場之丙○○及其夫甲○○向警方坦承施用Ｋ
    他命，並供出Ｋ他命來源係向丁○○所購得，始循線查知上
    情。
三、案經臺中市警察局移送臺灣臺中地方法院檢察署檢察官偵查
    起訴。
    理    由
一、按被告以外之人於審判外之言詞或書面陳述，除法律有規定
    者外，不得作為證據；又被告以外之人於偵查中向檢察官所
    為之陳述，除顯有不可信之情況者外，得為證據，刑事訴訟
    法第一百五十九條第一項及第一百五十九條之一第二項分別
    定有明文。查證人丙○○、甲○○於偵查中具結向檢察官所
    為之陳述，被告及其辯護人並未主張有何不適當之處，且本
    院審酌該偵查筆錄作成時之情況，並無顯有不可信之情況，
    則依刑事訴訟法第一百五十九條之一第二項之規定，為傳聞
    法則之例外，有證據能力，本院自得引為判決參考之依據。
二、訊據被告固坦承有於上開時、地與丙○○見面，惟矢口否認
    有販賣Ｋ他命予丙○○，辯稱：丙○○是向綽號「小龍」之
    人購買Ｋ他命，約在伊上開租屋處交易云云。然查：
  (一)被告雖辯稱：丙○○是向綽號「小龍」之人購買Ｋ他命云云
    ，然被告僅提出車牌號碼五九五六－ＬＮ予本院，並稱該車
    係「小龍」父親所使用云云。本院依車號查詢結果，車主為
    「立昌機電有公司」（參見本院卷第三二頁），並無「小龍
    」父親之年籍資料，且被告迄今亦未能提供「小龍」之真實
    姓名年籍供本院參考，是否真有「小龍」此人，已非無疑；
    況被告於本院審理時供稱：伊在東興市場內，透過朋友介紹
    打麻將認識的，認識將近十年，是好朋友，但算不上要好，
    伊不知「小龍」之真實姓名云云（參見本院卷第八五頁背面
    、第八六頁），則被告既與「小龍」為近十年交情之好友，
    被告連其真實姓名都不知，亦與常情有悖。又證人丙○○、
    甲○○於偵查中均未證述向「小龍」購買Ｋ他命此事，甚至
    連「小龍」此人均未提及（參見偵查卷第二四至二八頁），
    若證人丙○○是向「小龍」購買Ｋ他命，縱不知「小龍」之
    真實姓名，亦可向警方表示不知販賣者之姓名，豈會隨意構
    陷被告，足見被告辯稱：證人丙○○係向「小龍」購買Ｋ他
    命云云，顯不實在。
  (二)證人丙○○於偵查中證稱：伊九十六年十月四日中午被查獲
    前連同被查獲那次的毒品有四次都跟被告拿的，伊跟他拿都
    沒拿錢給他，伊是跟被告欠著，拿一公克欠七、八百元，這
    七、八百元的行情是被告講的，伊每次找被告，是用伊的0
    000000000行動電話跟被告的行動電話聯絡等語（
    參見偵查卷第二六、二七頁）；又證人甲○○於偵查中證稱
    ：伊知道被告有在賣Ｋ他命，伊載伊老婆丙○○去找被告，
    伊在樓下等，丙○○上樓去跟被告買Ｋ他命等語（參見偵卷
    第二四、二五頁），足見證人丙○○確有向被告購買Ｋ他命
    甚明，且依證人丙○○前揭證述，被告有向其言及Ｋ他命之
    售價，更見被告僅係讓證人丙○○賒帳，並非無償轉讓Ｋ他
    命予證人丙○○。
  (三)證人甲○○於本院審理時證稱：伊太太丙○○會去向被告借
    錢，同時會跟被告拿Ｋ他命，伊於九十六年十月三日有因施
    用毒品被查獲，該次毒品是伊載伊太太去找被告，伊太太上
    去找被告，下來時身上就有Ｋ他命，伊知道丙○○去找被告
    拿Ｋ他命，但細節部分伊不清楚，伊有問丙○○怎麼有錢拿
    Ｋ他命，因為伊與丙○○金錢狀況還有很多錢要處理，如果
    伊與丙○○有錢，就不會跟被告借錢，所以伊才會問她怎麼
    有錢拿Ｋ他命，丙○○說她找被告拿，先跟被告欠等語（參
    見本院卷第七七頁背面、第七八頁）。又證稱：伊載丙○○
    去過四、五次，這四、五次時間伊不太記得，最後一次是九
    十六年十月二日晚上，九十六年九月份應該也有去找過被告
    ，伊載丙○○去學士會館，每次都一樣，伊從美村路租屋處
    開車載丙○○到學士會館樓下，她下車後就直接到樓上，伊
    在樓下的車內等她，丙○○上去時候大約二十至三十分鐘不
    等，伊在車內都沒有離開，伊也都沒有上去過，但這四、五
    次回到家裡，丙○○皮包內就會有Ｋ他命等語（參見本院卷
    第七八頁背面），復證稱：伊太太會先用手機打電話給被告
    ，有時是伊太太自己過去，有時是伊載伊太太過去，伊太太
    在打電話時，伊在旁邊有聽到一、二次，問對方有沒有在家
    ，伊太太說要過去找他，接著伊太太會叫伊載她過去被告那
    裡，因為電話掛掉之後，丙○○會告訴伊她要去學士會館，
    伊太太說要過去講事情，大約有四、五次伊太太下樓時，皮
    包內有Ｋ他命，有時伊沒有在伊太太旁邊聽到，伊太太會打
    電話給伊叫伊回家載她去學士會館，伊就直接載她過去，回
    家後，皮包內有時會有Ｋ他命，有時沒有等語（參見本院第
    八○頁及其背面），再證稱：九月間這一次，伊太太下來時
    ，皮包內也有Ｋ他命，一小包數量約一公克等語（參見本院
    卷第八一頁背面），足認證人甲○○於九十六年九月間某日
    、同年十月二日晚間某時，各有載證人丙○○至被告前揭租
    屋處，證人丙○○上樓找被告後返回車上時，皮包內即有一
    包數量約一公克之Ｋ他命之事實。證人丙○○既在被告前揭
    租屋處購得Ｋ他命，惟被告迄今未能提出係「小龍」將上開
    Ｋ他命販賣予證人丙○○之相關證明，而證人丙○○在被告
    租屋處與他人交易Ｋ他命顯與常情有違，且證人丙○○於偵
    查中業已證述係向被告拿Ｋ他命並賒帳，足徵證人丙○○此
    二次取得之Ｋ他命係被告販售無訛。
  (四)非法販賣第三級毒品Ｋ他命係政府嚴予查緝之違法行為，非
    可公然為之，而每次買賣之價量，亦隨時隨雙方關係之深淺
    、當時之資力、需求程度及對行情之認知等因素，機動的調
    整，因之販賣之利得，除經坦承犯行，或價量均達到明確外
    ，委難察得實情，職是之故，縱未確切查得販賣賺取之實際
    差價，但除別有事證，足認係按同一價格轉讓，確未牟利外
    ，尚難執此認非法販賣之事證有所不足，致知過坦承者難辭
    重典，飾詞否認者反得逞僥倖，而失情理之平；且第三級毒
    品Ｋ他命因政府查禁販賣，取得不易，凡為販賣之不法勾當
    者，苟無利可圖，應無甘冒被查緝法辦重刑之危險，平白無
    端義務為該買賣之工作，是其販入之價格必較售出之價格低
    廉，而有從中賺取買賣差價牟利之意圖及事實，是被告意圖
    營利而販賣第三級毒品Ｋ他命二次予證人丙○○，當可認定
    。
  (五)綜上，本案事證明確，被告犯行洵堪認定，應依法論科。被
    告及其辯護人雖聲請本院傳訊證人丙○○到庭作證，然本院
    已合法傳、拘證人丙○○，證人丙○○均未到庭，而證人甲○○於本院審理時證稱：伊不知道證人丙○○在臺中住處住
    址，離婚到現在，除了她要找女兒時，會主動打電話聯絡伊
    ，不然她不會找伊，她的手機換來換去，有時也用無號碼手
    機等語（參見本院卷第八二頁），是本院參酌證人丙○○於
    偵查中已具結作證明確，及再次傳訊證人丙○○到庭之可能
    性等一切情況，認已無傳訊必要，併予敘明。
三、按刑罰上所謂之販賣行為，不以事後是否有得利為要件，只
    須以營利之意思，而有販入或賣出之行為，即足構成，縱因
    故無法高於購入原價出售，最後不得不以原價或低於原價讓
    與他人時，仍屬販賣行為（最高法院八十四年四月十八日第
    三次刑事庭會議決議、八十四年臺上字第六一六九號判決、
    八十六年臺上字第七五二二號判決意旨參照），而政府對於
    查緝施用、轉讓及販賣毒品無不嚴格執行，且販賣毒品罪更
    係重罪，設若無利可圖，衡情一般持有毒品者當不致輕易將
    持有之毒品交付他人，業如前述，是被告將Ｋ他命以七、八
    百元之代價交付予證人丙○○二次，顯有營利意圖甚明，故
    核被告所為，均係犯毒品危害防制條例第四條第三項之販賣
    第三級毒品罪。又按刑法於九十四年二月二日修正公布，刪
    除第五十六條所定連續犯之規定，自九十五年七月一日施行
    。而基於概括犯意連續多次販賣毒品之行為，於刑法修正刪
    除連續犯規定之前，均依連續犯論以一罪。此次刑法第五十
    六條修正理由之說明謂：「對繼續犯同一罪名之罪者，均適
    用連續犯之規定論處，不無鼓勵犯罪之嫌，亦使國家刑罰權
    之行使發生不合理之現象。」「基於連續犯原為數罪之本質
    及刑罰公平原則之考量，爰刪除有關連續犯之規定」等語，
    即係將本應各自獨立評價之數罪，回歸本來就應賦予複數法
    律效果之原貌。而所謂「集合犯」是指立法者所制定之犯罪
    構成要件中，本就預定有數個同種類之行為將反覆實行之犯
    罪而言，將各自實現犯罪構成要件之多數行為，解釋為集合
    犯，而論以一罪。是以對於集合犯，必須從嚴解釋，以符合
    立法者之本意。觀諸毒品危害防制條例所定之販賣毒品罪之
    構成要件文義，實無從認定立法者本即預定該犯罪之本質，
    必有數個同種類行為而反覆實行之集合犯行，故販賣毒品罪
    ，難認係集合犯。因此，就刑法修正施行後多次販賣毒品之
    犯行，採一罪一罰，始符合立法本旨（最高法院九十七年度
    台上字八七三號判決意旨參照），而本件被告販賣毒品行為
    ，在時間差距上，並非密接可以分開，在刑法評價上，各具
    獨立性，即非集合犯，更非接續犯，是被告二次販賣第三級
    毒品Ｋ他命之行為，犯意各別，行為互殊，應予分論併罰。
    被告前因違反槍砲彈藥刀械管制條例案件，經本院以九十三
    年度中簡字第二四○九號判決處以有期徒刑六月，如易科罰
    金，以銀元三百元折算一日確定；又因背信案件，經本院以
    九十四年度易緝字第二六八號判決處以有期徒刑三月，如易
    科罰金，以銀元三百元折算一日確定；兩案經本院以九十四
    年度聲字第三九一七號裁定合併應執行有期徒刑八月，如易
    科罰金，以銀元三百元折算一日確定，而於九十四年六月二
    十日易科罰金執行完畢，有臺灣高等法院被告前案紀錄表及
    臺灣臺中地方法院檢察署刑案資料查註紀錄表在卷可憑，被
    告前受有期徒刑執行完畢，五年內故意再犯本件有期徒刑以
    上之二罪，均為累犯，各應依刑法第四十七條第一項之規定
    加重其刑。爰審酌被告販賣第三級毒品Ｋ他命二次予他人，
    足以使購買施用者形成成癮性，導致精神障礙與性格異常，
    嚴重戕害國人身體健康，及危害社會治安，所生危害甚巨，
    暨其素行、智識、犯罪手段、犯罪所得、各次販賣之數量，
    及犯後否認犯行等一切情狀，各量處如主文所示之刑，並定
    其應執行刑，以資懲儆。
四、沒收：
  (一)未扣案之上開門號0000000000號行動電話一支（
    廠牌：三星，型號：Ｄ５２８，含ＳＩＭ卡一張），為被告
    所有，業據被告供承在卷（參見本院卷第八七頁），且證人
    丙○○於偵查中證稱：伊每次找被告，是用伊的00000
    00000行動電話跟被告的行動電話聯絡等語（參見偵查
    卷第二六、二七頁），是上開行動電話一支為供本件犯罪所
    用之物，應依毒品危害防制條例第十九條第一項之規定宣告
    沒收，如全部或一部不能沒收時，追徵其價額。
  (二)按犯毒品危害防制條例第四條第一項之販賣第一級毒品罪者
    ，其因犯罪所得之財物，沒收之，如全部或一部不能沒收時
    ，追徵其價額或以其財產抵償之。同條例第十九條第一項雖
    有明文，然所稱因犯罪所得之財物，係以實際所得者為限，
    苟無所得或尚未取得者，即無從為沒收、追徵或以財產抵償
    之諭知（最高法院九十六年度台上字第二三三一號判決意旨
    參照）。查被告二次販賣Ｋ他命予證人丙○○之對價因賒欠
    而屬「尚未取得」，業如前述，依上開說明不應為沒收之諭
    知。起訴書認應法沒收或以其財產抵償之，有所未洽，併予
    敘明。
據上論斷，應依刑事訟法第二百九十九條第一項前段，毒品危害
防制條例第四條第三項、第十九條第一項，刑法第十一條、第四
十七條第一項、第五十一條第五款，判決如主文。
中    華    民    國    98    年    5     月    27    日
                  刑事第十三庭  審判長法  官  陳得利
                                      法  官  許月馨
                                      法  官  黃裕仁
以上正本證明與原本無異。
如不服本判決應於收受判決後十日內向本院提出上訴書狀，並應
敘述具體理由；其未敘述上訴理由者，應於上訴期間屆滿後二十
日內向本院補提理由書（均須按他造當事人之人數附繕本，切勿
逕送上級法院）。
                                      書記官  何惠文
中    華    民    國    98    年    5     月    27    日
附錄論罪科刑法條
毒品危害防制條例第四條第三項
製造、運輸、販賣第三級毒品者，處五年以上有期徒刑，得併科
新臺幣五百萬元以下罰金。


司法院資訊處製作；財團法人民間司法改革基金會備份。
